【裁判字號】    92,交聲,1126
【裁判日期】    920825
【裁判案由】    交管條例聲異
【裁判全文】
臺灣板橋地方法院交通事件裁定                  九十二年度交聲字第一一二六號
    原處分機關  交通部公路總局臺北區監理所
    異  議  人
    即受處分人  甲○○
右列受處分人因違反道路交通管理處罰條例案件，對於交通部公路總局臺北區監理所
於九十二年六月十六日所為之處分（原處分案號：北監自裁字第裁四０－ＡＩＪ九０
一五六０號），聲明異議，本院裁定如左：
    主  文
異議駁回。
    理  由
一、聲明異議意旨略以：異議人即受處分人甲○○主張伊於民國九十二年六月十八日
    接獲交通部公路總局臺北區監理所九十二年六月十六日北監自裁字裁四０－ＡＩ
    Ｊ九０一五六０號違反道路交通管理事件裁決書（簡稱裁決書），其上記載伊於
    九十一年八月三十一日十八時於臺北市○○路駕車行經有燈光號誌管制之交岔路
    口闖紅燈，罰鍰新臺幣（下同）五千四百元。惟裁決書所載違規時間為九十一年
    八月三十一日，然伊卻遲至九十二年六月十八日始收到裁決書，已逾三個月；又
    裁決書雖記載原舉發通知單（即舉發違反道路交通管理事件通知單，簡稱通知單
    ）應到案日期為九十一年九月十五日前，然伊迄今從未接到通知單及舉發照片（
    伊以往只要有違規事實，於接獲通知單後皆會按時繳納罰鍰，從未拖延滯繳），
    故依道路交通管理處罰條例第九十條第一項規定，本件已不得舉發，且伊係綠燈
    時車多，伊無法右轉，而停在路口枕木紋上，因為會阻擋到他人，故於紅燈時右
    轉，伊實難認同裁決書所載違規事車，原處分機關之舉發行為實有未妥，原處分
    機關應確實詳細說明裁決書所載之違規事實；又原處分機關並未區分情節輕重，
    即依道路交通管理處罰條例第五十三條規定，逕處以最高額五千四百元之罰鍰，
    此顯係怠為裁量，違反比例原則，原處分機關之舉發顯有不當，其因怠為裁量所
    為之處罰已侵害伊之權益，爰請求撤銷原處分云云。
二、按汽車駕駛人，行經有燈光號誌管制之交岔路口闖紅燈者，處一千八百元以上五
    千四百元以下罰鍰；汽車駕駛人違反本條例第五十三條者，除依原條款處罰鍰外
    ，並予記違規點數三點；違反本條例之行為，自行為成立之日起；行為有連續或
    繼續之狀態者，自行為終了之日起，逾三個月不得舉發；本條例所定罰鍰之處罰
    ，行為人接獲違反道路交通管理事件通知單後，於十五日內得不經裁決，逕依第
    九十二條第三項之罰鍰基準規定，向指定之處所繳納結案；不服舉發事實者，應
    於十五日內，向處罰機關陳述意見；其不依通知所定期限前往指定處所聽候裁決
    ，且未依規定期限繳納罰鍰結案或向處罰機關陳述意見者，處罰機關得逕行裁決
    之，道路交通管理處罰條例第五十三條、第六十三條第一項第三款、第九十條前
    段及第九條第一項分別定有明文。
三、經查，本件異議人甲○○於九十一年八月三十一日十八時五分駕駛車牌號碼為Ｈ
    Ｔ－五五九五號自用小客（貨）車，行經臺北市○○路與松仁路交岔路口，因駕
    車行經有燈光號誌管制之交岔路口闖紅燈（紅燈右轉），經警當場予以攔停並以
    掌上型電腦開立通知單予異議人收受（但異議人拒絕在通知單上簽名）之事實，
    業據證人即舉發警員乙○○到庭結證：「當時異議人是拒簽，但是沒有拒收，通
    知單當場就是交給異議人，異議人從松仁路右轉松壽路，通知聯會寫已簽收，是
    因為電腦不知道異議人會拒簽，但電腦一經正常列印，其上即會寫已簽收。」等
    語（見本院九十二年八月十五日訊問筆錄）明確，並有違規路口照片二張、臺北
    市政府警察局九十一年九月三日北市警交大字第ＡＩＪ九０一五六０號通知單（
    含移送聯及通知聯存根）二張附卷可稽。矧異議人既於九十二年八月二十二日本
    院訊問時坦承確有紅燈右轉之行為，且已於違規時當場收受上開通知單等語在卷
    ，依規定即應於應到案日期即九十一年九月十五日前繳納罰鍰或到案聽候裁決，
    或向處罰機關陳述意見，詎異議人竟未遵期繳納罰鍰或到案聽候裁決，或向處罰
    機關陳述意見，迄至收受上開裁決書後，始遵期提出聲明異議，其顯然逾應到案
    日期三十日以上，依違反道路交通管理事件統一裁罰基準及處理細則、違反道路
    交通管理事件統一裁罰基準表之規定，應依最高額即五千四百元繳納罰鍰無誤。
    且交通警員製單舉發違反道路交通處罰條例所列之違規事實，本質上為行政處分
    ，係公務員基於職務上權力，依法就特定之具體事件所為具有公法上效果之單方
    行政行為，基於公務員為公法上行為具有公信力之原則，該行政處分當可被推定
    為真正。反之，若謂公務員一切行政行為均需預留證據以證其實，則國家行政勢
    必窒礙難行，據此，刑事訴訟法就犯罪證據有關之規定中與屬行政秩序罰之交通
    違規裁罰本質不合之部分，自不在準用之例。從而，異議人既未就執勤警員之舉
    發有誤提出相關證據以供調查，本院經查亦無任何證據足資證明其有捏造事實違
    法取締之情事，則執勤警員本其維護交通秩序、安全職責所為之舉發，自應受到
    合法、正確之推定。綜上所述，異議人空言所為之上開辯解，尚無足採，堪認異
    議人確有行經有燈光號誌管制之交岔路口闖紅燈之違規事實。原處分機關據以援
    引前揭規定，裁處異議人罰鍰五千四百元，並記違規點數三點，依照上開說明，
    並無不合，應予維持。本件異議為無理由，應予駁回。
四、依道路交通案件處理辦法第十九條，裁定如主文。
中    華    民    國      九十二      年      八      月      二十五    日
                                    臺灣板橋地方法院交通法庭
                                          法  官  楊  千  儀
右正本證明與原本無異。
如不服本裁定，應於送達後五日內，向本院提出抗告狀。
                                          書記官  吳  河  東
中    華    民    國      九十二      年      八      月      二十五    日


司法院資訊處製作；財團法人民間司法改革基金會備份。
